臺灣橋頭地方法院民事裁定
108年度消債更字第50號
聲請人即債  林清發  
務人                
0000000000000000

上列當事人因消費者債務清理事件聲請更生，本院裁定如下：
    主  文
聲請人林清發自民國一百零八年八月二十九日下午四時起開始更
生程序。
命司法事務官進行本件更生程序。
    理  由
一、聲請意旨略以：聲請人即債務人林清發前向金融機構辦理消
    費借貸、信用卡契約等，致積欠無擔保債務計新臺幣（下同
    ）2,186,247元，因無法清償債務，乃於民國107年11月間向
    最大債權金融機構兆豐國際商業銀行股份有限公司（下稱兆
    豐銀行）申請前置協商，惟因無法負擔債權人所提還款方案
    於同年12月7日前置協商不成立，因聲請人有不能清償債務
    或有不能清償之虞，復未經法院裁定開始清算程序或宣告破
    產，爰依法聲請准予裁定更生等語。
二、按「債務人不能清償債務或有不能清償之虞者，得依本條例
    所定更生或清算程序，清理其債務。」消費者債務清理條例
    第3 條定有明文。衡以消費者與金融機構間債之關係之發生
    ，係依契約自由原則及相互間之信賴為基礎，此為社會經濟
    活動得以維繫及發展之重要支柱，債務人經濟窘迫，固不應
    任其自生自滅，債權人一方之利益，仍不能因之摒棄不顧。
    是債務人於協商程序中，自應本於個人實際財產及收支狀況
    ，依最大誠信原則，商討解決方案。如終究不能成立協商，
    於聲請更生或清算時，法院審酌上開條文所謂「不能清償或
    有不能清償之虞」，自宜綜衡債務人全部收支、信用及財產
    狀況，評估是否因負擔債務，而不能維持最基本之生活條件
    ；所陳報之各項花費，是否確屬必要性之支出；如曾有協商
    方案，其條件是否已無法兼顧個人生活之基本需求等情，為
    其判斷之準據。
三、經查：
  ㈠聲請人前向各金融機構辦理消費貸款、信用卡契約等致現至
    少積欠無擔保債務2,186,247元（含資產管理公司債務894,1
    01元），前即因無法清償債務，而於107年11月間向最大債
    權金融機構兆豐銀行申請前置協商，惟因無法負擔債權人所
    提還款方案，而於同年12月7日前置協商不成立等情，有債
    權人清冊、財團法人金融聯合徵信中心前置協商專用債權人
    清冊、信用報告、前置協商不成立通知書在卷可稽（見本院
    卷第14至27頁），堪信為真實。
  ㈡聲請人現任職於大河傳統工藝木工坊，擔任木工組裝人員，
    自陳每月薪資23,000元，而依提出107年11月至108年3月薪
    資袋所示，此期間之薪資總額為114,850元，核每月平均薪
    資22,970元，其名下無財產，106年度未有申報所得，亦未
    投保勞工保險等情，此有財產及收入狀況說明書、綜合所得
    稅各類所得資料清單暨國稅局財產歸屬資料清單、勞工保險
    被保險人投保資料表、薪資袋、收入切結書、在職證明書等
    件附卷可稽（見本院卷第6至11頁、第29至32頁、第47至50
    頁、第40頁）。則查無聲請人有其他收入來源，佐以聲請人
    106年度未有所得紀錄，並提出薪資袋為證，則以聲請人主
    張之收入來源，應全非虛罔，以其自陳每月薪資23,000元作
    為核算其現在償債能力之基礎，應能反映真實收入狀況。
  ㈢至支出部分，聲請人主張扶養父母，每月支出扶養費6,000元
    。按直系血親相互間，互負扶養之義務，民法第1114條第1
    款定有明文。查聲請人父林○○、母林楊○○，父名下僅有供其
    等居住之房屋、土地，另母名下固有4筆汽車，惟其中3輛車
    輛已無殘值，另其等105、106年度均無申報所得等情，有戶
    籍謄本、綜合所得稅各類所得資料清單及財產資料歸屬清單
    等件附卷可證（見本院卷第28頁、第51至56頁），堪認有受
    聲請人扶養之必要。扶養費用部分，依消債條例第64條之2
    第1、2項，並參照消民法第1118、1119條規定，其負扶養義
    務之程度，亦應考量其目前身負債務之窘境，所負擔之扶養
    義務能力，自非比一般，在無其他更為詳實之資料可供佐證
    之情形下，故本院認定以108年度高雄市最低生活費標準之1
    .2倍15,719元為標準，則與3名手足共同分擔後，聲請人應
    負擔之扶養費應以7,860元為度（計算式：15,719×2÷4＝7,86
    0），而聲請人就此主張每月支出扶養費為6,000元，應屬可
    採。至聲請人個人日常生活必要費用部分，審酌聲請人負債
    之現況，基於社會經濟活動之互賴及誠信，該日常生活所需
    費用，自應節制開支，不得有超越一般人最低生活標準之享
    受，否則反失衡平，本院依消債條例第64條之2第1項，參酌
    衛福部社會司所公告歷年最低生活費標準，108年度高雄市
    最低生活費標準13,099元之1.2倍為15,719元，則聲請人每
    月最低生活費除有特殊情形並有證據證明者外，自宜以此為
    度，始得認係必要支出，聲請人自陳每月房屋租金8,000元
    ，固提出房屋租賃契約書在卷可稽（見本院卷第57至58頁）
    ，惟此以一般單人住屋支出而言，尚屬過高，且聲請人主張
    每月個人必要生活費17,000元，逾上開標準15,719元甚多，
    上開每人每月最低生活費標準已含居住費用在內，則聲請人
    主張每月必要生活費逾15,719元部分，應非可採。
  ㈣綜上所述，以聲請人現每月之收入23,000元為其償債能力基
    準，扣除其每月個人必要生活費用15,719元、扶養費6,000
    元後餘1,281元，而聲請人目前負債總額為2,186,247元，以
    上開餘額按月攤還結果，約百年餘期間始能清償完畢，堪認
    聲請人確有不能清償債務或有不能清償之虞之情事。從而，
    聲請人主張已不能清償債務，聲請本院准予更生，依所舉事
    證及本院調查結果，即無不合。
四、末按「法院開始更生程序之裁定，應載明其年、月、日、時
    ，並即時發生效力。」、「法院裁定開始更生或清算程序後
    ，得命司法事務官進行更生或清算程序，必要時得選任律師
    、會計師或其他適當之自然人或法人一人為監督人或管理人
    。」消費者債務清理條例第45條第1 項、第16條第1 項分別
    定有明文。本件聲請人其目前收入及財產狀況，不能履行債
    務，依聲請人其目前收入及財產狀況，未償之債務亦屬不能
    清償，有如上述。此外，復查無聲請人有消費者債務清理條
    例第46條各款所定駁回更生聲請等事由，從而，聲請人聲請
    更生，洵屬有據，應予准許，爰命司法事務官進行本件更生
    程序。
五、依消費者債務清理條例第11條第1 項、第45條第1 項、第16
    條第1 項，裁定如主文。
中　　華　　民　　國　 108　　年　　8 　　月　　29　　日
              　　民事庭　法　官　李姝蒓
以上正本係照原本作成。
本裁定已於108年8月29日下午4 時公告。
本裁定不得抗告。
中　　華　　民　　國　 108　　年　　8 　　月　　29　　日
  　                      書記官　郭南宏